臺灣新竹地方法院民事小額判決
110年度竹北小字第370號
原      告  泰安產物保險股份有限公司新竹分公司

法定代理人  賴金輝  
訴訟代理人  楊蔡億  
被      告  林德音  

上列當事人間請求損害賠償事件，本院於民國110年9月10日言詞
辯論終結，判決如下：
    主  文
被告應給付原告新臺幣捌仟零陸拾貳元及自民國一一０年八月二
十四日起至清償日止，按年息百分之五計算之利息。
原告其餘之訴駁回。
訴訟費用新臺幣壹仟元由被告負擔新臺幣肆佰零參元，餘由原告
負擔。
本判決第一項得假執行。
    事實及理由
一、被告經合法通知，未於言詞辯論期日到場，核無民事訴訟法
    第386條所列各款情形，爰依原告之聲請，准由其一造辯論
    而為判決。
二、原告主張：被告於民國110年3月16日17時45分許，駕駛車牌
    號碼000-0000號普通重型機車行經新竹縣湖口鄉新興路與成
    功路口，因涉嫌違反號誌管制，碰撞由原告承保、訴外人古
    忠倚駕駛其所有車牌號碼000-0000號普通重型機車（下稱系
    爭機車），經送廠修復後，原告本於保險契約被保險人必要
    之修復費用新臺幣（下同）2萬元（零件1萬6,523元、工資3
    ,477元），依保險法第53條規定取得代位求償權，爰依侵權
    行為及保險代位之法律關係提起本件訴訟，聲明：被告應給
    付原告2萬元及自起訴狀繕本送達翌日起至清償日止，按年
    息5％計算之利息，並願供擔保請准宣告假執行。　　
三、被告經合法通知，未於言詞辯論期日到場，亦未提出書狀作
    何聲明或陳述。
四、原告上開主張業據提出所述相符之統一發票、新竹縣政府警
    察局新湖分局道路交通事故當事人登記聯單、初步分析研判
    表、行車執照、估價單、維修照片等件為證（附於本院卷第
    7～15頁），並有新竹縣政府警察局新湖分局相關處理資料存
    卷可參（見本院卷第18～31頁），而被告經合法通知迄未到
    場爭執，亦未提出書狀作何有利於己之聲明或陳述，以供本
    院審酌，本院依調查證據之結果及斟酌全辯論意旨，堪認原
    告之主張為真實。
五、按，因故意或過失，不法侵害他人之權利者，負損害賠償責
    任；汽車、機車或其他非依軌道行駛之動力車輛，在使用中
    加損害於他人者，駕駛人應賠償因此所生之損害，民法第18
    4條第1項前段、第191條之2前段分別定有明文。查，依警方
    初步分析研判表記載：「（初步分析研判可能之肇事原因或
    違規事實）甲○○涉嫌違反號誌管制；李宛霖尚未發現肇事因
    素；古忠倚尚未發現肇事因素」（見本院卷第9頁），並據
    被告於警詢時稱：「當時天候晴，路況正常，交通流量偏多
    ，視線良好，沒有障礙物，號誌應該為黃燈或紅燈，標誌與
    標線清楚，速限60公里。肇事前我從家裡出發要去朋友家，
    當時我行駛新興路的機車道往北行駛，時速約70～80公里左
    右…到事故地點時我看到路口號誌為黃燈，當下我們沒有減
    速繼續往前，結果到路口時號誌改為紅燈，接著右方待轉區
    內的機車往成功路方向行駛，當下我來不及閃避，就與當中
    的兩台機車發生碰撞。」（見本院卷第25頁正、反面），足
    認被告對於其過失駕駛行為致使系爭機車受損，應負侵權行
    為損害賠償責任，堪以認定。
六、次按，物被毀損時，被害人除得依據民法第196條請求賠償
    外，並不排除民法第213條至第215條之適用，依民法第196
    條請求賠償物被毀損所減少之價額，得以修復費用為估定之
    標準，但以必要者為限（例如：修理材料以新品換舊品，應
    予折舊），亦有最高法院77年度第9次民事庭會議決議、同
    院73年度台上字第1574號判決可資參照。查，依車損估價單
    所示，零件1萬7,075元、工資3,477元（見本院卷第11～12頁
    ），並據原告訴訟代理人在庭稱：「本件請求金額2萬元，
    是只有請求零件1萬6,523元、工資3,477元，本院卷第12頁
    記載零件1萬7,075元與上開1萬6,523元的差額552元是由當
    事人自行給付，因保險承保內容和實際有差異。」（見本院
    卷第46頁正、反面筆錄），經核如上估價單各該修復項目與
    系爭機車受損之情形相符，堪信確實屬於修復系爭機車所必
    要，且各項費用亦尚稱合理，因此原告請求零件1萬6,523元
    、工資3,477元自屬可信，惟零件部分既係以舊換新，即應
    計算其折舊，本院參考行政院（86）財字第52051號、台（4
    5）財字第4180號令公布之固定資產耐用年數表及固定資產
    折舊率表，採定率遞減法計算其折舊，機械腳踏車之耐用年
    數為3年，依定率遞減法每年折舊1000分之536，另依營利事
    業所得稅查核準則第95條第6項規定「 固定資產提列折舊採
    用定率遞減法者，以1年為計算單位，其使用期間未滿1年者
    ，按實際使用之月數相當於全年之比例計算之，不滿1月者
    ，以1月計」，系爭機車出廠日108年7月，有行車執照影本1
    件在卷（見本院卷第10頁），距本件車禍發生時110年3月16
    日，已使用1年9月，則零件折舊後之金額為4,585元（計算
    式如附表所示），再加上工資3,477元因無折舊之問題，且
    該部分之支出係屬修復系爭機車所必要之費用，據此合計系
    爭機車因本件事故毀損而減少之價額為8,062元（計算式：4
    ,585元＋3,477元＝8,062元）。
七、復按，被保險人因保險人應負保險責任之損失發生，而對於
    第三人有損失賠償請求權者，保險人得於給付賠償金額後，
    代位行使被保險人對於第三人之請求權，保險法第53條第1
    項亦定有明文；而此項法定代位權之行使，有債權移轉之效
    果，故於保險人給付賠償金額後，被保險人對於第三人請求
    權即移轉於保險人，最高法院69年度台上字第923號判決意
    旨參見。查，原告業已依保險契約之約定賠付其所承保系爭
    車輛之修復費用2萬元，有統一發票、估價單等件在卷可考
    （見本院卷第7、12頁），參諸前開說明，原告自得代位被
    保險人行使對被告之損害賠償請求權。惟按損害賠償只應填
    補被害人實際損害，保險人代位被害人請求損害賠償時，依
    保險法第53條第1項規定，如其損害額超過或等於保險人已
    給付之賠償金額，固得就其賠償之範圍，代位請求賠償，如
    其損害額小於保險已給付之賠償金額，則保險人所得代位請
    求者，應僅以該損害額為限，此觀最高法院65年度台上字第
    2908號判例意旨亦明，因此原告於本件所得代位被保險人請
    求之損害賠償額應為8,062元。
八、綜上，原告依侵權行為及保險代位之法律關係，訴請被告給
    付8,062元及自起訴狀繕本送達翌日即110年8月24日起至清
    償日止，按年息5％計算之利息（見本院卷第44頁送達證書，
    寄存送達加10日，民法第229條第2項、第233條第1項前段、
    第203條規定參看），即無不合，應予准許，如判決主文第1
    項所示，逾此部分之請求，即屬無據，難予准許，應予駁回
    ，如主文第2項所示。又，本件係為被告部分敗訴之小額訴
    訟判決，就被告敗訴部分應依職權宣告假執行，並於判決時
    確定兩造應負擔之訴訟費用額，爰定如主文第3項、第4項所
    示。至於原告聲明願供擔保請准宣告假執行，此不過僅係促
    請本院注意，無庸為准、駁之諭知。　　
據上論結，本件原告之訴為一部有理由、一部無理由，依民事訴
訟法第436條之23、第436條第2項、第385條第1項前段、第79條
、第436條之19第1項、第436條之20，判決如主文。　　
中　　華　　民　　國　　110 　年　　9 　　月　　24　　日
                  竹北簡易庭  法　官　周美玲
以上正本係照原本作成。
如對本判決上訴，非以判決違背法令為理由，不得為之。且須於
判決送達後20日內向本院提出上訴狀並記載上訴理由，同時一併
繳納上訴審裁判費新臺幣1,500元，暨添具繕本1件。　　　　　
中　　華　　民　　國　　110 　年　　9 　　月　　24　　日
                              書記官　王  明
附表：
系爭機車更新零件費用折舊之計算             第一年折舊 16,523元0.536＝8,856元 第二年未滿折舊 （16,523元－8,856元）0.536（9/12）＝3,082元 合計折舊  8,856元＋3,082元＝11,938元 時價亦即折舊後之金額 16,523元－11,938元＝4,585元 備註：單位新臺幣；上列計算小數點以下均四捨五入。